【裁判字號】    98,消債更,865
【裁判日期】    980812
【裁判案由】    聲請更生程序
【裁判全文】
臺灣高雄地方法院民事裁定           98年度消債更字第865號
聲  請  人  甲○○
上列當事人因消費者債務清理事件聲請更生，本院裁定如下：
    主  文
聲請人甲○○自中華民國九十八年八月十二日十六時起開始更生
程序。
命司法事務官進行本件更生程序。
    理  由
一、聲請人意旨略以：聲請人向最大債權銀行台新國際商業銀行
    股份有限公司（下稱台新銀行）聲請前置協商，惟因有金融
    機構出售予資產管理公司之債權，聲請人尚未個別協商，最
    大債權銀行不願將資產管理公司債權納入協商，聲請人無法
    接受債權銀行之三種還款方案（84期、利率5%、月付9,088
    元，96期、利率3%、月付7,54 2元，120 期、利率3%、月付
    6,209 元），致協商不成立。聲請人現薪資原有新台幣（下
    同）22,000～23,000元，因97年8 月公司實施無薪假政策，
    致聲請人薪資減少為約15,992元，扣除個人基本生活費用後
    僅餘6,000 餘元，並遭扣薪三分之一，縱令接受最大債權銀
    行所提還款條件，對於其他三家資產管理公司之債務仍無法
    清償且排擠其生活必要費用，實無法負擔還款條件，而有不
    能清償債務或有不能清償之虞之情事，致履行困難，爰聲請
    准予裁定更生等語。
二、按債務人不能清償債務或有不能清償之虞者，得依消費者債
    務清理條例所定更生或清算程序，清理其債務。債務人無擔
    保或無優先權之債務總額未逾1200萬元者，於法院裁定開始
    清算程序或宣告破產前，得向法院聲請更生。又債務人與金
    融機構協商成立者，不得聲請更生或清算。如法院開始更生
    程序之裁定，應載明其年、月、日、時，並即時發生效力。
    法院裁定開始更生或清算程序後，得命司法事務官進行更生
    或清算程序，必要時得選任律師、會計師或其他適當之自然
    人或法人一人為監督人或管理人。消費者債務清理條例第3
    條、第42條第1 項、第151 條第5 項前段、第6 項、第45條
    第1項 及第16條第1 項分別定有明文。
三、經查：聲請人所主張之上開事實，業據提出前置協商不成立
    通知書（卷10頁）、向資產管理公司請求協商之存證信函（
    卷11-15 頁）、薪資表（卷16頁、43頁）、財產及收入狀況
    說明書（卷17頁、19頁、22頁）、聲請人95、96年度綜合所
    得稅各類所得資料及國稅局財產歸屬清單（卷18頁、20-21
    頁）、債權人清冊（卷24-25 頁）、聯合徵信中心之個人資
    料（卷26-29 頁、51頁）、無薪假同意書（卷46頁）、戶籍
    謄本（卷54頁）等可憑，可信為實。
四、本院審酌聲請人目前任職於德奇鋼鐵工業股份有限公司，97
    年1 月至98年2 月薪資總計262,211 元，換算每月薪資約18
    ,729 元 （卷43頁薪資表），扣除其個人生活費9,660 元，
    尚餘9,069 元，名下無財產（卷18頁財產歸屬資料清單），
    惟遭強制執行扣薪後，97年4 月至98年3 月實領142,442 元
    ，換算每月實領薪資約11,870元，有聲請人郵局存摺影本附
    卷可稽（卷42頁），聲請人未遭強制執行扣薪之薪資收入，
    扣除其個人生活費所餘9,069 元，雖足以負擔最大債權銀行
    提供之協商方案，惟聲請人現遭債權人強制執行扣薪部分之
    所得，已不能自由處分，且因目前對聲請人強制執行扣薪之
    債權人，為非金融機構者（卷13頁存證信函、61頁民事陳報
    狀），聲請人縱與最大債權銀行協商成立，仍不能停止非金
    融機構之債權人強制執行扣薪，聲請人遭強制執行扣薪後之
    薪資所得11,870元，扣除個人生活費9,660 元，僅餘2,210
    元（00000-0000），顯不足以負擔最大債權銀行所提供之3
    種協商方案（84期、利率5%、月付9,088 元，96期、利率3%
    、月付7,542 元，120 期、利率3%、月付6,209 元）。今聲
    請人於消費者債務清理條例通過後向台新銀行聲請前置協商
    ，惟遭銀行以未能接受顯足以負擔之還款方案退件（卷10頁
    前置協商不成立通知書），觀之資產公司之債權金額合計
    442, 000元（卷25頁債權人清冊），以聲請人之收入情形，
    難認其能同時清償協商款項及資產管理公司之債務，足見聲
    請人並非一心欲循債務清理之程序以圖脫免債務之責任而無
    任何清償之誠意，加以聲請人聲請前置協商時，因無薪假致
    收入減少（卷43頁薪資單、46頁無薪假同意書），確已不足
    清償債務，堪認聲請人之債務大於財產，而有不能清償債務
    或有不能清償之虞之情事。而聲請人無擔保或無優先權之債
    務總額未逾新臺幣1,200 萬元，復無同條例第46條規定已經
    法院裁定開始清算程序或宣告破產及第6 條第3 項、第8 條
    各款所定駁回更生聲請等程序事由存在，則債務人聲請更生
    ，是有理由。爰裁定如主文。
中    華    民    國    98    年    8     月    12    日
                  民事第三庭    法  官  藍家慶
上為正本係照原本作成。
本裁定已於98年8月12日下午4時公告。
本件不得抗告。
中    華    民    國    98    年    8     月    12    日
                                書記官  呂姿儀


司法院資訊處製作；財團法人民間司法改革基金會備份。
